【裁判字號】    92,訴,302
【裁判日期】    920709
【裁判案由】    返還消費借貸款
【裁判全文】
臺灣新竹地方法院民事判決  九十二年度訴字第三○二號
    原      告    新竹國際商業銀行股份有限公司
    法定代理人    寅○○
    訴訟代理人    癸○○
    送達代收人    子○○
    被      告    陳秀玉即華林木材行
                              .
    兼訴訟代理人  戊○○      .
    被      告    丁○○      .
                  辰○○○    .
                  甲○○      住台北市○○區○○街三六二號三樓
    右  一  人
    訴訟代理人    巳○○      .
    被      告    卯○○○    .
                  己○○      .
                  辛○○      .
                  壬○○      .
    右  一  人
    訴訟代理人    丑○○      .
    被      告    乙○○      .
                  庚○○      .
                  丙○○      .
右當事人間請求清償借款事件，本院判決如左：
    主      文
被告等應連帶給付原告新台幣肆佰伍拾萬元，並自民國九十一年九月二日起至清償日
止按年息百分之八點二計算之利息。暨自九十一年十月二日起至清償日止，六個月以
內者，按上開利率百分之十，逾六個月者，按上開利率百分之二十計算之違約金。
訴訟費用由被告等連帶負擔。
    事      實
甲、原告方面：
一聲明：如主文第一項所示。
二陳述：被告陳秀玉即華林木材行邀被告戊○○、林勝乾為連帶保證人，於民國八十
  九年十月二十七日向原告借款新台幣（下同）四百五十萬元，約定借款期間自八十
  九年十月二十七日起至九十二年十月二十七日止，且借款人應按期於每月一日繳納
  利息，利息採機動利率按年息百分之八點二計算，逾期違約金依借據第六條，於逾
  六個月以內者，按上開利率百分之十，逾六個月者，按上開利率百分之二十計算，
  如逾期不履行，視為全部到期。詎被告陳秀玉即華林木材行僅清償利息至九十一年
  九月一日止，次月一日起即未依約繳納本息，迄今已逾期一次以上，屢經催討，迄
  未償還，尚欠本金四百五十萬元及自九十一年九月二日起至清償日止按年息百分之
  八點二計算之利息。暨自九十一年十月二日起至清償日止，六個月以內者，按上開
  利率百分之十，逾六個月者，按上開利率百分之二十計算之違約金未為清償。而保
  證人林勝乾於九十年八月九日死亡，其餘被告為其合法繼承人。為此，依消費借貸
  及連帶保證之法律關係，求為命被告等如數給付之判決。
三證據：提出借據、放款客戶往來明細、繼承系統表、被告等戶籍謄本各一份為證。
乙、被告方面：
壹、被告陳秀玉即華林木材行、戊○○部分：
一聲明：原告之訴駁回。
二陳述：被告陳秀玉即華林木材行確實有向原告借得系爭借款，由被告戊○○及被繼
        承人林勝乾擔任連帶保證人，並一同至原告銀行辦理借款手續，伊等願意就
        應負責之部分負責。
三證據：未提出任何證據。
貳、被告丁○○、甲○○、卯○○○、己○○、辛○○、壬○○部分：
    其中甲○○、卯○○○、辛○○未於最後言詞辯論其日到場，據其前到場所為之
    聲明陳述略以：
一聲明：原告之訴駁回。
二陳述：對於系爭借款並不知情。
三證據：未提出任何證據。
、被告辰○○○、乙○○、庚○○、丙○○部分：
    被告辰○○○、乙○○、庚○○、丙○○未於言詞辯論期日到場，亦未提出書狀
    作何聲明陳述。
      理    由
甲、程序部分：
    被告甲○○、卯○○○、辛○○、辰○○○、乙○○、庚○○、丙○○等未於言
    詞辯論期日到場，查無民事訴訟法第三百八十六條所列各款情形，爰依原告聲請
    ，由其一造辯論而為判決。
乙、實體部份：
一原告主張：被告陳秀玉即華林木材行邀被告戊○○、林勝乾為連帶保證人，於八十
  九年十月二十七日向原告借款四百五十萬元，約定借款期間自八十九年十月二十七
  日起至九十二年十月二十七日止，且借款人應按期於每月一日繳納利息，利息採機
  動利率按年息百分之八點二計算，逾期違約金依借據第六條，於逾六個月以內者，
  按上開利率百分之十，逾六個月者，按上開利率百分之二十計算，如逾期不履行，
  視為全部到期。詎被告陳秀玉即華林木材行僅清償利息至九十一年九月一日止，次
  月一日起即未依約繳納本息，迄今已逾期一次以上，屢經催討，迄未償還，尚欠本
  金四百五十萬元及自九十一年九月二日起至清償日止按年息百分之八點二計算之利
  息，暨自九十一年十月二日起至清償日止，六個月以內者，按上開利率百分之十，
  逾六個月者，按上開利率百分之二十計算之違約金未為清償之事實，業據提出借據
  、放款客戶往來明細附卷可稽，且被告即系爭借款之借款人陳秀玉即華林木材行、
  連帶保證人戊○○亦自認：確實有向原告借得系爭借款等語無誤，自堪信原告主張
  為真實，被告丁○○、甲○○、卯○○○、己○○、辛○○、壬○○雖抗辯：對於
  系爭借款並不知情云云，尚無從否定原告前開主張借款之事實，仍非可取。
二按遺產繼承人，除配偶外，依左列順序定之：一、直系血親卑親屬。二、父母。三
  、兄弟姊妹。四、祖父母。又前項所定第一順序之繼承人，有於繼承開始前死亡或
  喪失繼承權者，由其直系血親卑親屬代位繼承其應繼分，民法第一千一百三十八條
  、第一千一百四十條分別定有明文。查訴外人林勝乾於九十年八月九日死亡，而被
  告戊○○、丁○○、辰○○○、甲○○、卯○○○、己○○均為被繼承人林勝乾之
  最近親等直系血親卑親屬，又林勝乾之三子林章維、林章武分別先林勝乾死亡，應
  由被告辛○○、壬○○、乙○○與庚○○、丙○○代位繼承其應繼分等情，有繼承
  系統表一紙、被告等戶籍謄本在卷足憑，是前開被告均為系爭借款保證人林勝乾之
  繼承人乙節，堪予認定。從而，依首揭法條，彼等均應繼承林勝乾就系爭借款之連
  帶保證債務。被告戊○○雖另以：系爭借款尚有提供不動產設定抵押權予原告作為
  還款之擔保，伊所有之應繼分應已足清償借款云云，資為抗辯。惟按連帶保證人應
  與主債務人負同一清償責任，而債權人對於主債務人就實行擔保物權受清償，或起
  訴請求保證人清償，既得擇一行使，則對於與主債務人負同一清償責任之連帶保證
  人，自亦得擇一請求（最高法院六十九年台上字第一九二四號判例參照）。本件被
  繼承人林勝乾既為被告陳秀玉即華林木材行系爭借款之連帶保證人，則原告自得選
  擇請求林勝乾之繼承人負擔連帶保證責任，而無庸先就抵押物取償。從而，被告戊○○此部分抗辯亦無理由。
三綜上所述，原告本於借貸關係及保證契約，求為命被告等連帶清償借款四百五十萬
  元及自九十一年九月二日起至清償日止按年息百分之八點二計算之利息，暨自九十
  一年十月二日起至清償日止，六個月以內者，按上開利率百分之十，逾六個月者，
  按上開利率百分之二十計算之違約金，即屬正當，應予准許。
四據上論斷，本件原告之訴有理由，依民事訴訟法第三百八十五條第一項前段、第八
  十五條第二項，判決如主文。
中      華      民      國    九十二    年      七      月      九      日
                                  臺灣新竹地方法院民事第一庭
                                        審判長法    官  蔡孟芳
                                              法    官  王佳惠
                                              法    官  鄭子俊
右為正本係照原本作成。
如對本判決上訴，須於判決送達後二十日內向本院提出上訴狀。
~B法院書記官  林美足
中      華      民      國    九十二    年      七      月      九      日


司法院資訊處製作；財團法人民間司法改革基金會備份。
